【裁判字號】    98,交聲,3105
【裁判日期】    981228
【裁判案由】    聲明異議
【裁判全文】
臺灣高雄地方法院交通事件裁定        98年度交聲字第3105號
原處分機關  交通部公路總局高雄區監理所
受處分人即
異  議  人  甲○○
上列異議人因違反道路交通管理處罰條例案件，對於交通部公路
總局高雄區監理所民國98年11月16日所為之處分（原處分案號：
高市交裁字第裁80-N00000000號），聲明異議，本院裁定如下：
    主   文
原處分撤銷。
甲○○領有普通小型車駕駛執照，駕駛重型機器腳踏車，處罰鍰
新台幣壹仟捌佰元，並禁止其駕駛。又汽車駕駛人，駕駛汽車經
測試檢定酒精濃度超過規定標準，處罰鍰新台幣壹萬伍仟元，吊
扣普通重型機車駕駛執照壹年，並應接受道路交通安全講習。
    理    由
一、原處分機關裁決意旨略以：異議人即受處分人甲○○（下稱
    異議人）領有普通小型車駕駛執照，於民國（下同）98年11
    月15日某時飲用酒類後，隨即於同日21時46分許，駕駛車牌
    號碼CM8-071 普通重型機車，在高雄縣湖內鄉○○路與湖中
    路口，因行車不穩，經警攔檢施以酒測結果，發現其呼氣酒
    精濃度為每公升0.34毫克，乃製單舉發。異議人未於舉發單
    所載應到案日期前主動執行，原處分機關以其有「領有普通
    小型車駕駛執照，駕駛重型機器腳踏車」、「汽車駕駛人酒
    精濃度超過規定標準（0.25至0.40毫克/ 公升以上）」之違
    規，分別依道路交通管理處罰條例第35條第1 項第1 款、第
    22條第1 項第4 款之規定，裁處罰鍰新台幣（下同）1 萬5
    千元、1800元，吊扣普通小型車駕駛執照12個月，且依同條
    例第24條規定，並應參加道路交通安全講習等語。
二、聲明異議意旨略以：伊固不否認有酒後駕車酒測值每公升0.
    34毫克之違規，惟伊如果沒有汽車駕照，就無法繼續工作，
    原處分機關除裁處罰鍰1 萬6800元外，另吊扣普通小型車駕
    照12個月，影響其生活，請求撤銷吊扣駕照之處分等語。
三、按「汽車駕駛人，駕駛汽車經測試檢定有酒精濃度超過規定
    標準者，處1 萬5 千元以上6 萬元以下罰鍰，並當場移置保
    管該汽車及吊扣其駕駛執照1 年」，「汽車駕駛人，領有聯
    結車、大客車、大貨車或小型車駕駛執照，駕駛重型機器腳
    踏車，處新台幣1800元以上3600元以下罰鍰，並禁止其駕駛
    ：」，「汽車駕駛人，有第35條第1 項規定之情形者，應接
    受道路交通安全講習」，道路交通管理處罰條例第35條第1
    項第1 款、第22條第1 項第4 款、第24條第1 項第2 款分別
    定有明文。
四、次按汽車駕駛人，因違反本條例及道路交通安全規則之規定
    ，受「吊銷」駕駛執照處分時，「吊銷」其持有各級車類之
    駕駛執照，道路交通管理處罰條例第68條定有明文。此規定
    係於94年12月14日修正公布，並於95年3 月1 日施行，而修
    正前同條例第68條係規定：「汽車駕駛人，因違反本條例及
    道路交通安全規則之規定，受『吊扣或吊銷』駕駛執照處分
    時，『吊扣或吊銷』其持有各級車類之駕駛執照」，觀其修
    法意旨，係以「原條文將違規駕駛人所持有之各級車類駕駛
    執照一併吊扣或吊銷，失之過酷，影響人民工作及生活甚鉅
    」為由，而刪除吊扣駕駛人駕駛執照時，應吊扣駕駛人持有
    各級車類駕駛執照之規定。則同條例現行規定已無得「吊扣
    」駕駛人持有他級駕駛執照之依據存在。是吊扣駕駛人駕駛
    執照處分時，僅得「吊扣」其違規時所駕駛該級車類駕駛執
    照，以限制其繼續駕駛該級車類之權利；若無該級車類駕駛
    執照，即無從執行吊扣駕駛執照之處分，而僅係應否依同條
    例第22條第1 項第4 款規定處罰駕駛人之問題。又行政行為
    對人民課以一定之義務或負擔，或造成人民其他之不利益時
    ，其所採取之手段，與行政機關所追求之目的間，必須有合
    理之聯結關係存在，亦即不得違反「不當聯結禁止原則」，
    若欠缺此聯結關係，此項行政行為即非適法（最高行政法院
    90年度判字第1704號判決參照）。況行政行為，採取之方法
    所造成之損害不得與欲達成目的之利益顯失均衡，行政程序
    法第7 條第3 款亦有明定，且有行政罰法第18條意旨可參。
五、經查：
  (一)本件異議人於上開時、地經警攔查，發現其領有普通小型車
    駕照，越級駕駛重型機車，且酒測結果呼氣酒精濃度達每公
    升0.34毫克之違規屬實，乃製單舉發，原處分機關以其違規
    明確，依道路交通管理處罰條例第35條第1 項第1 款、第22
    條第1 項第4 款規定，裁處罰鍰1 萬5000元、1800元，吊扣
    普通小型車駕照12個月，並應參加道安講習等情，業據異議
    人坦承在卷，並有酒精濃度測試表、舉發單、裁決書、送達
    證書各1 份在卷足稽。而異議人本件違規並未同時觸犯公共
    危險案件，即無同一違規行為同時觸犯刑事法律及違反行政
    法上義務規定，僅得優先依刑事處罰執行，則原處分機關就
    其酒駕部分，裁處罰鍰1 萬5000元，於法核無不合。
  (二)其次，原處分機關以異議人為普通重型機車駕駛人，經測試
    檢定酒精濃度超過標準屬實，依同條例第35條第1 項第1 款
    之規定，固應吊扣其違規時所駕駛重型機車資格之駕駛執照
    1 年。惟若將異議人此次違規時所實際駕駛重型機車以外之
    普通小型車駕駛資格併予限制，則係不當聯結異議人駕駛重
    型機車之違規行為與其普通小型車駕駛資格，此種不當聯結
    即構成違法，而有撤銷之原因。且原處分此舉造成限制異議
    人駕駛重型機車，同時亦限制其駕駛其他車類之結果，對其
    工作及生活影響甚大，危及其就業、謀生問題，所造成之損
    害已與欲達成目的之利益顯失均衡，顯已逾越同條例第68條
    規範精神及意涵。是僅得吊扣異議人違規時所駕駛普通重型
    機車駕照即為已足，不得逕為吊扣其未駕駛普通小型車之駕
    駛資格，始為適法。從而，移送書以異議人僅領有普通小型
    車駕照，依交通部95年5 月3 日交路字第0950030639號函釋
    示，應執行吊扣其駕駛時所持普通小型車駕照1 年之處分云
    云，與上開法律修正規定及說明，尚有抵觸，並無可採。
  (三)又異議人因領有普通小型車駕駛執照，駕駛重型機車之違規
    屬實，原處分機關依同條例第22條第1 項第4 款規定，裁處
    罰鍰1800元，禁止其駕駛，於法有據。另異議人有第35條第
    1 項規定情形之違規屬實，依同條例第24條第1 項第2 款規
    定，並裁處應接受道路交通安全講習，於法亦無不合。
六、綜上所述，本件原處分機關以異議人有上開違規屬實，就其
    酒駕，裁處罰鍰1 萬5 千元，並施以道安講習；而就其持普
    通小型車駕照駕駛普通重型機車，裁處罰鍰1800元等部分，
    於法並無違誤，且未逾法定裁量標準。然原處分機關裁處吊
    扣其違規時所駕駛重型機車以外之普通小型車駕照，於法尚
    有未洽，異議人就此部分聲明異議，為有理由，自應由本院
    依法撤銷原處分，並裁定如主文所示之處罰。
據上論結，依道路交通管理處罰條例第87條第2 項、第35條第1
項第1 款、第22條第1 項第4 款、第24條第1 項第2 款，道路交
通案件處理辦法第20條前段，裁定如主文。
中    華    民    國    98    年    12    月    28    日
                    交通法庭    法  官  李昆南
以上正本證明與原本無異。
如不服本裁定應於送達後5日內向本院提出抗告狀。
中    華    民    國    98    年    12    月    28    日
                                書記官  黃美玲


司法院資訊處製作；財團法人民間司法改革基金會備份。
